臺灣苗栗地方法院刑事判決　　　　　97年度選訴字第4 號
公　訴　人　臺灣苗栗地方法院檢察署檢察官
被　　　告　甲○○
指定辯護人　吳榮昌律師
上列被告因違反公職人員選舉罷免法案件，經檢察官提起公訴（
97年度選偵字第29號），本院判決如下：
    主  文
甲○○共同犯公職人員選舉罷免法第九十九條第一項之交付賄賂
罪，處有期徒刑壹年陸月，褫奪公權參年。緩刑肆年。並應向公
庫支付新台幣伍萬元。
    事  實
一、甲○○係苗栗縣三灣鄉永和村巡守隊隊員，因平日與該村村
    長即巡守隊長陳賢康友好。陳賢康（由本院另案審理中）於
    民國96年12月27日上午從中國大陸地區打電話給甲○○，要
    求甲○○先行墊付現金，以一票新台幣（下同）500 元之代
    價，向於97年1 月12日舉辦之中華民國第七屆立法委員選舉
    苗栗縣第二選區中有投票權之徐榮金、徐枝堂、徐枝田（以
    上三人涉犯投票受賄罪部分，檢察官均另行偵結）等人賄選
    ，並要求彼等於上開選舉中支持候選人何智輝。甲○○明知
    賄選係違法之事，竟因顧念與陳賢康之交情而予應允，旋即
    與陳賢康共同基於為不知情之何智輝賄選之犯意聯絡，由甲
    ○○於同日晚上6 時許，在徐榮金等人位於同鄉永和村砂坑
    22號之住處，將現金1,000 元交付徐榮金，並請徐榮金轉交
    當時外出之徐枝堂500 元，另將現金500 元交付徐枝田，並
    向徐榮金、徐枝田表示該現金係村長陳賢康委託其交付，要
    求彼等於上開選舉時，投票支持何智輝。嗣檢察官獲報始查
    悉上情。
二、案經苗栗縣警察局、苗栗縣警察局頭份分局、法務部調查局
    苗栗縣調查站、內政部警政署刑事警察局偵七隊報請臺灣苗
    栗地方法院檢察署檢察官偵查起訴。
    理  由
一、有關證據能力：按被告以外之人於審判外之陳述，雖不符前
    4 條之規定，而經當事人於審判程序同意作為證據，法院審
    酌該言詞陳述或書面陳述作成時之情況，認為適當者，亦得
    為證據。當事人、代理人或辯護人於法院調查證據時，知有
    第159 條第1 項不得為證據之情形，而未於言詞辯論終結前
    聲明異議者，視為有前項之同意。刑事訴訟法第159 條之5
    定有明文。查被告及其指定辯護人與檢察官於言詞辯論終結
    前，對於卷內被告以外之人之警詢筆錄（即本院引用）等證
    據，均未聲明異議，應視為被告等已同意以之作為證據，且
    經本院審酌後，認無不適當之情形，則本院調查之卷內證據
    均有證據能力，合先敘明。
二、上揭事實，業據被告甲○○於本院審理時坦白承認，核與證
    人徐榮金、徐枝田、徐枝堂於警詢、偵訊中證述情節相符，
    並有甲○○所有0000-000000 號行動電話於96年12月份之通
    聯紀錄一份可資佐證。本案事證已甚明確，被告犯行堪以認
    定。
三、應論罪科刑：
    (1)核被告甲○○所為，係犯公職人員選舉罷免法第99條第1
      項之交付賄賂罪。
    (2)陳賢康打電話叫被告甲○○先交付賄款，被告甲○○亦因
      此交付賄款給證人徐榮金等人現金，因此被告甲○○與陳
      賢康就前開犯行有犯意之聯絡及行為之分擔，均應論共同
      正犯。
    (3)又查，被告對於其所犯投票行賄罪於偵查中自白（詳見97
      年度選他字第6 號卷第163 頁至165 頁，第168 頁至第
      171 頁），應依公職人員選舉罷免法第99條第5 項之規定
      減輕其刑。
    (4)審酌被告賄選危害民主根基，然其於5 年內並無犯罪紀錄
      ，有台灣高等法院被告前案紀錄表在卷可稽，且犯後態度
      甚為良好，交付賄款給3 人，每人各500 元，合計為1,50
      0 元之危害情節，及檢察官具體請求給予被告自新之機會
      等一切情狀，量處如主文所示之刑，以資懲戒。又按「犯
      本章之罪或刑法分則第六章之妨害投票罪，宣告有期徒刑
      以上之刑者，並宣告褫奪公權」，公職人員選舉罷免法第
      113 條第3 項定有明文，爰依前開規定及刑法第37條第2
      項之規定，宣告被告褫奪公權3 年。查被告未曾受有期徒
      刑以上刑之宣告，有前開臺灣高等法院被告前案紀錄表乙
      份附卷可稽，其因一時思慮不周致罹刑章，經此教訓後，
      當知所警惕，且斟酌其所交付賄款僅1,500 元所生危害，
      且其於偵審中均能自白，犯後態度良好，是以本院其並無
      再犯之虞，故上開對被告宣告之刑，以暫不執行為適當，
      爰依刑法第74條第1 項第1 款之規定，併諭知緩刑4 年，
      以啟自新。又被告確實有交付賄款，以達成賄選之目的，
      為確實讓其知悉違反法律，亦有適當之懲罰，以督促其保
      持善良品行及正確法律觀念，因此依刑法第74條第2項 第
      4 款規定，諭知被告應向公庫支付新台幣五萬元。
    (5)又按刑法第59條之酌量減輕其刑，必須犯罪另有特殊之原
      因與環境等等，在客觀上足以引起一般同情，認為即予宣
      告法定低度刑期尤嫌過重者，始有其適用。又刑罰之量定
      ，固屬法院自由裁量之職權行使，惟刑事審判之量刑，旨
      在實現刑罰權之分配的正義，故法院對科刑判決之被告量
      刑，應受比例原則及公平原則之限制，並應符合罪刑相當
      原則，使罰當其罪，否則其判決即非適法（詳見最高法院
      96年度台上字第7451號、第7390號、第7224號判決）。此
      所以刑法第57條明定科刑時應審酌一切情狀，尤應注意該
      條所列各款情形，以為科刑輕重之標準。且依照最高法院
      之判例、裁判均認為「無前科，素行端正，子女眾多、犯
      後已與被害人和解，向被害人道歉，被害人亦未受到身體
      之傷害、無不良素行，事後坦承犯罪，態度良好，年輕識
      淺、經濟困難，獨負家庭生活、犯罪之動機、犯罪之手段
      或犯罪後之態度，一時衝動」為法定刑內從輕科刑之情形
      ，尚非犯罪另有特殊之原因與環境，在客觀上足以引起一
      般同情，足可憫恕之情況，無法依刑法第59條之規定，酌
      減其刑。經查，被告之指定辯護人以「被告係因多年街坊
      好友一再請託，而鄉下人家多重感情，再加上被告不知法
      律輕重，始誤觸法網，被告賄選之行為雖不免罹犯刑章，
      認其情可憫，且賄選僅3 人，就法定刑最低為有期徒刑3
      年而言，顯然過重」等情，請求依據刑法第59條酌減其刑
      ，然本院參照上開有關酌減之規定，指定辯護人所提出之
      理由均應屬於刑法第57條從輕科刑之情形，尚非犯罪另有
      特殊之原因與環境，在客觀上無法引起一般同情，足可憫
      恕之情況，因此本院認為無法依刑法第59條之規定，酌減
      其刑。
四、按公職人員選舉罷免法第91條第3 項固規定預備或用以行求
    期約或交付之賄賂，不問屬於犯人與否，沒收之。但如其賄
    賂已交付與該選舉區內之團體或機構之構成員收受，因收受
    者係犯刑法第143 條第1 項之投票受賄罪，其所收受之賄賂
    應依同法條第2 項之規定沒收之，如全部或一部不能沒收時
    ，追徵其價額。故犯上開賄選罪者，其已交付之賄賂，自應
    依刑法第143 條第2 項之規定，於其對向共犯所犯投票受賄
    罪為沒收或追徵其價額之宣告，不得再依上開公職人員選舉
    罷免法規定沒收（參考最高法院93年度台上字第5790號判決
    要旨）。因此未扣案之被告所交付給證人徐榮金、徐枝堂、
    徐枝田之賄賂合計現金1 500 元，雖係被告用以行求之賄賂
    ，仍不應依公職人員選舉罷免法第99條第3 項規定，併予宣
    告沒收，附此說明。
五、應適用法條
    (1)刑事訴訟法第299 條第1 項前段。
    (2)公職人員選舉罷免法第99條第1 項、第5 項、第113 條第
      3 項。
    (3)刑法第11條前段、第28條、第37條第2 項、第74條第1 項
      第1 款、第2 項第4 款。
本案經檢察官林映姿到庭執行職務。
中　　華　　民　　國　　96　　年　　4 　　月　　15　　日
                  刑事第三庭    審判長法　官  柳章峰
                                      法　官  呂曾達
                                      法　官  張珈禎
以上正本證明與原本無異
如不服本判決應於送達後10日內向本院提出上訴狀
                                      書記官　黃雅琦
中　　華　　民　　國　　97　　年　　4 　　月　　15　　日
附錄本案論罪科刑法條全文：
公職人員選舉罷免法第99條
對於有投票權之人，行求期約或交付賄賂或其他不正利益，而約
其不行使投票權或為一定之行使者，處3 年以上10年以下有期徒
刑，得併科新臺幣1 百萬元以上1 千萬元以下罰金。
預備犯前項之罪者，處 1 年以下有期徒刑。
預備或用以行求期約或交付之賄賂，不問屬於犯人與否，沒收之
。
犯第 1 項或第 2 項之罪，於犯罪後六個月內自首者，減輕或免
除其刑；因而查獲候選人為正犯或共犯者，免除其刑。
犯第 1 項或第 2 項之罪，在偵查中自白者，減輕其刑；因而查
獲候選人為正犯或共犯者，減輕或免除其刑。
